最高法院刑事判決　　　　　　　九十六年度台非字第一七二號
上　訴　人　最高法院檢察署檢察總長
被　　　告　甲○○
　　　　　　　　　　號
上列上訴人因被告傷害案件，對於台灣高等法院高雄分院中華民
國九十五年十一月八日第二審確定判決（九十五年度上訴字第一
三二八號，起訴案號：台灣高雄地方法院檢察署九十四年度偵字
第二六四七一號），認為部分違法，提起非常上訴，本院判決如
下：
　　主  文
原判決關於甲○○部分撤銷。
甲○○被訴部分公訴不受理。
　　理  由
非常上訴理由稱：「一、按判決不適用法則或適用不當者，為違
背法令；又告訴乃論之罪，告訴人於第一審辯論終結前，得撤回
其告訴；再告訴乃論之罪，對於共犯之一人告訴或撤回者，其效
力及於其他共犯。其告訴經撤回者，在審判中應諭知不受理之判
決，此觀刑事訴訟法第三百七十八條、第二百三十八條第一項、
第二百三十九條前段、第三百零三條第三款之規定甚明。本件原
判決事實認定，被告蔡相印與甲○○於九十四年十一月十六日凌
晨一時三十分，在楠梓火車站前，確認駕駛Ｄ九－０九二八號自
小客車之人為簡詩展後，即共同基於傷害人身體之犯意，於附近
撿拾鐵棍二支後，即各持鐵棍一支靠近該自小客車，旋將該自用
小客車二側前車門開啟後，即動手將簡詩展拖出車外，甲○○與
蔡相印並分持鐵棍毆擊簡詩展之頭部、胸部及四肢等部位，致簡
詩展受有頭部外傷疑腦震盪、左後枕部挫傷合併撕裂、左側頭頂
挫傷合併多處撕裂傷、左肘挫傷合併撕裂傷、右胸部挫傷合併擦
傷及瘀血腫脹、四肢多處挫傷合併瘀血腫脹之傷害，適有警方巡
邏車經過該處，簡詩展遂高喊『救命』，蔡相印見狀即趁隙逃逸
，並將鐵棍棄置於高雄市楠梓區楠都市場某處，甲○○則當場為
警逮捕，警方將簡詩展送醫急救後，並於同日凌晨二時二十分，
通知蔡相印到案後，由蔡相印帶同員警至高雄市楠梓區楠都市場
扣得上開鐵棍一支等情。因認被告甲○○等乃係基於傷害人身體
之故意而為本件傷害犯行。核被告甲○○等所為，係犯刑法第二
百七十七條第一項之傷害罪，公訴人起訴雖認被告係犯刑法第二
百七十一條第二項、第一項之殺人未遂罪，惟按，由於犯罪實乃
侵害法益之行為，犯罪事實自屬侵害性之社會事實，亦即刑法加
以定型化之構成要件事實，故所謂『同一性』，應以侵害性行為
之內容是否雷同，犯罪構成要件是否具有共通性（即共同概念）
為準，若二罪名之構成要件具有相當程度之吻合而無罪質之差異
時，即可謂具有同一性。本院認定被告甲○○與蔡相印共同分持
鐵棍毆打告訴人簡詩展之傷害犯罪事實，與公訴人起訴之殺人未
遂事實，侵害性行為之內容雷同，且無罪質之差異，應認具『同
一性』，本院自得依刑事訴訟法第三百條予變更起訴法條。被告
甲○○與蔡相印二人間，就前揭傷害之犯行，有犯意聯絡及行為
分擔，均應論以共同正犯。核被告蔡相印上開持鐵棍打傷告訴人
簡詩展之行為，依前揭論述，應係犯刑法第二百七十七條第一項
之傷害罪。惟按犯刑法第二百七十七條第一項傷害罪，須告訴乃
論，刑法第二百八十七條前段定有明文。又依刑事訴訟法第三百
零三條第三款規定，告訴乃論之罪，其告訴經撤回者，應諭知不
受理判決。而告訴人簡詩展已於第一審辯論終結前，具狀陳明不
願告訴，撤回告訴之意，有撤回告訴狀、和解書各一份附卷可查
（第一審卷第一０六、一０七頁），並經選任辯護人在原一審陳
明對被告蔡相印部分，撤回告訴之意旨（原一審卷第一五六頁）
。是被告蔡相印被訴持鐵棍毆打告訴人簡詩展成傷部分，自應為
不受理之諭知。惟查，被告甲○○共犯傷害罪部分，原審卻疏未
注意告訴乃論之罪，依告訴不可分之主觀不可分原則，對於共犯
之一人撤回其告訴者，其效力及於其他共犯，對共犯甲○○部分
，原應依刑事訴訟法第二百三十九條前段、第三百零三條第三款
之規定為不受理判決，方為合法，竟誤為實體上有罪之判決，顯
有適用法則不當之違背法令。二、案經確定，且對被告不利，爰
依刑事訴訟法第四百四十一條、第四百四十三條提起非常上訴，
以資糾正」等語。
本院按非常上訴審為法律審，應以原判決所確認之事實為基礎，
據以判斷其審判是否違背法令。而告訴乃論之罪，告訴人於第一
審辯論終結前得撤回其告訴；對於共犯之一人告訴或撤回告訴者
，其效力及於其他共犯。又告訴經撤回者，應諭知不受理之判決
，刑事訴訟法第二百三十八條第一項、第二百三十九條前段、第
三百零三條第三款分別定有明文。本件依原判決所確認之事實，
係認定被告甲○○與蔡相印共同基於傷害人身體之犯意，分持鐵
棍毆傷告訴人簡詩展，觸犯刑法第二百七十七條第一項之傷害罪
。本罪依同法第二百八十七條前段規定，為告訴乃論之罪。經查
簡詩展已於民國九十五年四月七日第一審言詞辯論終結前，具狀
撤回本件之告訴，第一審審理中，被告之共同選任辯護人張賜龍
律師並陳明伊係該和解之見證人，簡詩展僅撤回對於蔡相印傷害
部分之告訴，有撤回告訴狀、和解書、審判筆錄在卷可稽。揆諸
上揭規定及說明，其撤回告訴之效力，應及於甲○○，當應依刑
事訴訟法第二百三十九條前段、第三百零三條第三款之規定為不
受理判決，始為合法，乃原審竟對於甲○○部分撤銷第一審論處
共同殺人未遂（累犯）罪刑之判決，改判論處甲○○共同傷害（
累犯）罪刑，誤為實體上有罪之判決，顯有適用法則不當之違背
法令。案經確定，且不利於被告，非常上訴意旨執以指摘，洵有
理由。應由本院將原判決關於甲○○部分撤銷，改判諭知不受理
，以資救濟。
據上論結，應依刑事訴訟法第四百四十七條第一項第一款、第三
百零三條第三款，判決如主文。
中　　華　　民　　國　九十六　年　　七　　月　　五　　日
                      最高法院刑事第七庭
                          審判長法官  張　淳　淙
                                法官  劉　介　民
                                法官  張　春　福
                                法官  洪　昌　宏
                                法官  蔡　彩　貞
      本件正本證明與原本無異
                                      書  記  官
中　　華　　民　　國　九十六　年　　七　　月　　九　　日
                                                  Ａ
